臺灣橋頭地方法院刑事判決　
110年度交簡上字第144號
上  訴  人  
即  被  告  孔能忍


輔  佐  人  林淑美


上列上訴人因過失傷害案件，不服本院橋頭簡易庭於民國110 年
10 月14日110 年度交簡字第1527號所為第一審刑事簡易判決（
聲請簡易判決處刑案號：110年度偵字第9440號），提起上訴，
本院管轄第二審之合議庭判決如下：
    主  文
原判決撤銷。
孔能忍犯過失傷害罪，處拘役參拾日，如易科罰金，以新臺幣壹
仟元折算壹日。緩刑貳年。
    事  實
一、孔能忍於民國109 年11月6 日19時9 分許，駕駛車號00-000
    0 號自用小客車，沿高雄市鳥松區中正路南往北行駛至該路
    段與長青街交岔路口，欲左轉長青街往西行駛時，本應注意
    轉彎車應讓直行車先行，而依當時天候雨、夜間有照明、視
    距良好、柏油路面、路面濕潤、道路無缺陷、無障礙物，並
    無不能注意之情狀，竟疏未注意及此而貿然左轉，適對向有
    余光明騎乘車號000-000 號普通重型機車沿中正路慢車道北
    往南行駛至上開路口處，亦疏未注意在設有快慢車道分隔線
    之慢車道，時速不得超過40公里，仍超速行駛，見狀閃煞不
    及，2 車發生碰撞，致余光明人車倒地，因而受有頭部鈍傷
    、左肩挫傷及四肢多處擦挫傷、嘴唇及下巴撕裂傷等傷害。
二、案經余光明訴由高雄市政府警察局仁武分局報告臺灣橋頭地
    方檢察署檢察官偵查聲請簡易判決處刑。
    理  由
壹、證據能力部分：
    按被告以外之人於審判外之言詞或書面陳述，屬傳聞證據，
    原則上不得作為證據；惟按被告以外之人於審判外之陳述，
    雖不符刑事訴訟法第159 條之1 至第159 條之4 之規定，而
    經當事人於審判程序同意作為證據，法院審酌該言詞陳述或
    書面陳述作成時之情況，認為適當者，亦得為證據，刑事訴
    訟法第159 條第1 項、第159 條之5 第1 項分別定有明文。
    查本判決所引用屬於傳聞證據之部分，均已依法踐行調查證
    據程序，且檢察官、被告及其輔佐人於本院審理時，均明示
    同意有證據能力（見交簡上卷第51頁），基於尊重當事人對
    於傳聞證據之處分權，及證據資料愈豐富愈有助於真實發現
    之理念，本院審酌該等證據作成時情況，並無違法取證之瑕
    疵，且無顯不可信之情形，以之作為證據應屬適當，自均有
    證據能力。
貳、實體部分：
一、認定犯罪事實所憑之證據及理由：
  ㈠訊據被告孔能忍對於上開犯行坦承不諱（簡上卷第51頁、第7
    7頁），核與告訴人余光明於警詢中之供述（警卷第7頁至第
    11頁）大致相符，復有告訴人長庚醫療財團法人高雄長庚紀
    念醫院109 年11月12日診斷證明書（警卷第33頁）、道路交
    通事故現場圖（警卷第45頁）、道路交通事故調查報告表㈠㈡
    -1（警卷第57頁至第61頁）、被告及告訴人之道路交通事故
    談話紀錄（警卷第47頁至第53頁）、現場照片、行車紀錄器
    錄影畫面翻拍照片（警卷第67頁至第75頁）附卷可按，是此
    部分事實，應堪認定。
  ㈡按汽車行駛至交岔路口，轉彎車應讓直行車先行，有道路交
    通安全規則第102 條第1 項第7 款定有明文。查被告本案當
    時有適當之駕照，有其公路監理電子閘門證號查詢汽車駕駛
    人結果（警卷第21頁）在卷可稽，依其智識及駕駛經驗，對
    於上開規定理應知之甚詳，復依案發當時天候雨、夜間有照
    明、柏油路面濕潤無缺陷、無障礙物及視距良好等節，亦有
    前揭道路交通事故調查報告表㈠及上開現場照片可佐，客觀
    上被告並無不能注意之情事，竟未盡此注意義務而貿然左轉
    ，肇致本案車禍事故，其駕駛行為顯有過失甚明。又告訴人
    因本案受有上開傷勢，可徵被告駕車違反注意義務之過失行
    為與告訴人所受傷害間，有相當因果關係。至告訴人雖於警
    詢中稱：我當時車速是48至50公里左右等語（警卷第8頁至
    第9頁），而未遵守道路交通安全規則第93條第1項第1 款但
    書「行車速度，設有快慢車道分隔線之慢車道，時速不得超
    過四十公里。」之規定，堪認告訴人就本件車禍事故亦有過
    失責任，惟按刑法上之過失，不若民事責任係專以填補損害
    為目的，故無所謂過失相抵理論，刑法上過失傷害罪之成立
    ，僅以加害人即被告有過失為致傷害之一原因為已足，不因
    被害人是否亦有過失而影響犯罪之成立，但得審酌各方過失
    程度，為量刑輕重之標準，是告訴人就本件車禍之發生雖亦
    有過失，仍無解於被告應負之過失罪責，僅得於量刑時審酌
    各方過失程度，為量刑輕重之標準，附此敘明。從而，本件
    事證明確，被告犯行堪予認定，應予依法論科。
二、論罪科刑及上訴論斷：
  ㈠核被告所為，係犯刑法第284 條前段之過失傷害罪。又被告
    肇事後，在有偵查犯罪職權之公務員知悉前，主動向到場處
    理之警員坦承為肇事者，自首而接受裁判等情，有被告之高
    雄市政府警察局道路交通事故肇事人自首情形紀錄表在卷可
    稽（警卷第63頁），堪認符合自首之要件，爰依刑法第62條
    前段規定，減輕其刑。
  ㈡原審以被告罪證明確，予以論罪科刑，固非無見。惟被告業
    與告訴人達成和解並支付全部和解金等情，有110 年10月5 
    日和解書、理賠明細可參（交簡上卷第15頁至第19頁），故
    被告此部分之犯後態度，未及為原審判決所一併考量，其量
    刑之基礎已有動搖，被告上訴請求從輕量刑即有理由，自應
    由本院予以撤銷改判。
  ㈢爰審酌被告前無刑案紀錄，素行良好之事實，有臺灣高等法
    院被告前案紀錄表可參（交簡上卷第71頁），其未遵守道路
    交通安全規則，肇致本件交通事故，使告訴人受有上開傷勢
    ，實屬不該；惟考量被告犯後坦承犯行，並與告訴人達成和
    解之犯後態度，並參酌被告與告訴人本件車禍事故之過失情
    節；兼衡自陳被告專科畢業之智識程度，目前離婚獨居、已
    退休，退休前為船員，目前經濟來源仰賴退休金（交簡上第
    86頁）等一切具體情狀，量處如主文第2 項所示之刑，並諭
    知易科罰金之折算標準。
  ㈣末查，被告前未曾因故意犯罪受有期徒刑以上刑之宣告，且
    犯後已與告訴人達成和解，態度良好，俱如前述，信其經此
    偵審程序及刑之宣告，當能知所警惕，而無再犯之虞，本院
    認對其宣告之刑以暫不執行為適當，爰依刑法第74條第1 項
    第1 款規定，併予宣告緩刑2 年，以啟自新。
據上論斷，依刑事訴訟法第455條之1第1項、第3項、第369條第1
項前段、第364 條、第299 條第1 項前段，判決如主文。
本案經檢察官陳麗琇聲請簡易判決處刑，檢察官陳登燦到庭執行
職務。
中　　華　　民　　國　　111 　年　　3 　　月　　25　　日
                  刑事第一庭    審判長法　官  楊智守
                                      法  官  王奕華
                                      法  官  陳狄建
以上正本證明與原本無異。
不得上訴。
中　　華　　民　　國　　111 　年　　3 　　月　　25　　日
　　　　　　　　　　　　　　　　　　　書記官  謝怡貞
附錄本案論罪科刑法條全文：
中華民國刑法第284條
因過失傷害人者，處1年以下有期徒刑、拘役或10萬元以下罰金
；致重傷者，處3年以下有期徒刑、拘役或30萬元以下罰金。